臺灣高等法院刑事判決
                                   110年度上易字第1387號
上  訴  人  臺灣桃園地方檢察署檢察官
被      告  郭先銘
            曾玉桂
上列上訴人因被告等妨害自由案件，不服臺灣桃園地方法院109
年度易字第1025號，中華民國110年5月20日第一審判決（起訴案
號：臺灣桃園地方檢察署108年度偵字第29092號），提起上訴，
本院判決如下：
    主  文
上訴駁回。
    理  由
一、公訴意旨略以：緣被告郭先銘將桃園市○○區○○路000巷0 號3
    樓33室出租與魏妤霈；被告郭先銘、曾玉桂於民國108年9月
    25日晚上6時30分許，前往該屋欲向魏妤霈收取租金並商議
    租金調漲事宜，被告郭先銘與魏妤霈在上開租屋處門外發生
    口角，期間被告郭先銘不斷拍打房門，要求魏妤霈出面，迨
    同日晚上9時50分許，被告郭先銘聽聞魏妤霈、洪毓均在該
    房內對其斥罵，一時氣憤，遂與被告曾玉桂共同基於侵入住
    居之犯意聯絡，以腳踹開魏妤霈租屋處大門，被告曾玉桂未
    經魏妤霈同意，旋伸腳踩進上開魏妤霈居所而無故侵入之。
    因認被告郭先銘、曾玉桂涉犯刑法第306條第1項之無故侵入
    住宅罪嫌。
二、按犯罪事實應依證據認定之，無證據不得認定犯罪事實。不
    能證明被告犯罪者，應諭知無罪之判決，刑事訴訟法第154
    條第2項、第301條第1項分別定有明文。又認定不利於被告
    之事實，須依積極證據，苟積極證據不足為不利於被告事實
    之認定時，即應為有利於被告之認定，更不必有何有利之證
    據。再犯罪事實之認定，應憑真實之證據，倘證據是否真實
    尚欠明確，自難以擬制推測之方式，為其判斷之基礎。刑事
    訴訟上證明之資料，無論為直接或間接證據，均須達於通常
    一般之人均不致有所懷疑，而得確信其為真實之程度，始得
    據為有罪之認定，若其關於被告是否犯罪之證明未能達此程
    度，而有合理懷疑之存在，致使無從形成有罪之確信，根據
    「罪證有疑，利於被告」之證據法則，即不得遽為不利被告
    之認定（最高法院30年上字第816號、53年台上字第656號、
    76年台上字第4986號判例意旨參照）。
三、公訴人認被告郭先銘、曾玉桂涉犯無故侵入住宅罪嫌，係以
    被告郭先銘、曾玉桂之供述、證人即告訴人魏妤霈、證人洪
    毓均之證述為主要論據。訊據被告郭先銘、曾玉桂堅詞否認
    有何侵入住宅犯行，辯稱：魏妤霈承租房間只負擔個人電費
    ，其他如洗衣機等是公共空間，由房東負擔，所以僅供承租
    人一人居住，但魏妤霈承租未久就找其他人共同居住，顯然
    違約，理應支付加人費用新臺幣（下同）1000元，幾經要求
    未獲置理，只好直接去魏妤霈租的房間找她，我們只有站在
    門口，沒有進去，魏妤霈卻主張我們是變相漲價，雙方因此
    發生口角等語。
四、經查：
  ㈠被告郭先銘於108年8月9日將桃園市○○區○○路000巷0號3樓33
    室（下稱系爭房間）出租予魏妤霈，因認魏妤霈有同住之人
    ，違反租約，遂於108年9月25日晚間9時50分許，與其母即
    被告曾玉桂前往系爭房間，被告郭先銘以腳踹開該址大門之
    事實，業據被告郭先銘、曾玉桂於警詢、檢察官訊問及原審
    審理時供述在卷（臺灣桃園地方檢察署108年度偵字第29092
    號偵查卷宗【下稱偵卷】第8至9、20、68至69頁、原審109
    年度易字第1025號刑事卷宗【下稱原審卷】第54至56頁），
    核與證人即告訴人、證人洪毓均於警詢時證述之情節大致相
    符（偵卷第29至30、31至32頁），且有房屋租賃契約書附卷
    可資佐證（偵卷第37至43頁）。上開事實，首堪認定。
　㈡惟按刑法第306條第1項所謂無故侵入他人住宅，指無正當理
    由擅入他人住宅而言（最高法院22年上字第891號判例意旨
    參照）。而有無正當理由，及理由正當與否，應以客觀標準
    觀察，凡法律、道義、習慣等所應許可，而無背於公序良俗
    者，均可認為正當理由。依卷附被告郭先銘與魏妤霈簽立之
    房屋租賃契約書所載，魏妤霈承租系爭房間，僅需自付「房
    內電費」，至於公共空間之水電費用未據雙方明文約定（偵
    卷第37至43頁），被告郭先銘辯稱：該處公共空間的水電費
    是房東負擔，如果承租人讓第三人入住，將會增加房東成本
    等語，並非全然無據。而證人洪毓均於警詢時復證稱：我是
    魏妤霈朋友，因為魏妤霈開刀請我照顧她，所以我於108年9
    月23日下午3點就到系爭房間居住迄今等語（偵卷第32頁）
    ，可見魏妤霈承租系爭房間，確有使第三人共同居住之事實
    ，被告郭先銘與被告曾玉桂前往現場，在該非承租人尚在系
    爭房間內之際，開啟房門保存現狀，俾憑第三人居住事實要
    求魏妤霈支付加人費用，實為主張出租人權利之行為。
　㈢再者，由證人即告訴人於警詢時證述：當天我跟洪毓均在系
    爭房間內，郭先銘與曾玉桂先後來敲我的門，我與洪毓均都
    有回應，但沒開門，後來門就被撞開，我看見曾玉桂的腳直
    接踏進屋內，郭先銘站在一旁等語（偵卷第30頁），證人洪
    毓均證稱：當天我與魏妤霈在系爭房間睡覺休息，郭先銘於
    晚間9時50分許把房門撞開，曾玉桂的腳有踏進室內，經魏
    妤霈警告、要求離開，曾玉桂就把腳退回屋外等語（偵卷第
    32頁），可知被告郭先銘踹開系爭房間大門後，並未進入屋
    內，而被告曾玉桂伸腳踏入系爭房間，經魏妤霈制止後，即
    退回屋外，二人並未無視魏妤霈阻攔，執意進入系爭房間之
    行止，堪認被告郭先銘、曾玉桂所為，主觀上並無逾越其等
    主張因魏妤霈使第三人同住系爭房間，要求加收費用之目的
    ，而有故意侵入之意，客觀上亦符合習慣或道義上所允許，
    而無背於公序良俗之處，自難逕認被告郭先銘、曾玉桂係「
    無故」侵入他人住宅。
五、綜上，被告郭先銘、曾玉桂主觀上並無侵入住宅之犯意，審
    酌其二人前往系爭房間之原因及情節，客觀上亦非無正當理
    由。本案復查無其他積極證據足以證明被告郭先銘、曾玉桂
    確有無故侵入住宅之犯行，揆諸首開說明，自屬不能證明被
    告郭先銘、曾玉桂犯罪，應為被告二人無罪之諭知，以昭審
    慎。
六、維持原判決之理由：
    原審同此認定，以不能證明被告郭先銘、曾玉桂有檢察官所
    指無故侵入住宅之犯罪事實，為被告郭先銘、曾玉桂無罪之
    判決，經核並無違誤。檢察官上訴意旨仍以：刑法第306條
    無故侵入住宅罪既在保護個人之居住使用權，被告郭先銘、
    曾玉桂於租賃期間，以收租金為由，未經同意進入魏妤霈承
    租之房間，即屬「無故」，且無故侵入住宅罪之成立，並不
    以侵入時間長短為斷，被告郭先銘、曾玉桂侵入魏妤霈居住
    之系爭房間，行為縱然短暫，仍屬既遂，指摘原審判決不當
    ，所指各節均經本院說明如前。從而，本件檢察官提起上訴
    ，為無理由，應予駁回。
據上論斷，應依刑事訴訟法第368條，判決如主文。 　　
本案經檢察官劉倍提起公訴，檢察官劉建良提起上訴，由檢察官
周啓勇到庭執行職務。
中　　華　　民　　國　 110　　年　　9 　　月　　15　　日
                  刑事第三庭    審判長法　官  張惠立  
                                      法　官  劉兆菊
                                      法　官  廖怡貞
以上正本證明與原本無異。
不得上訴。
                                      書記官  劉芷含
中　　華　　民　　國　　110 　年　　9 　　月　　15　　日